【裁判字號】    89,簡上,339
【裁判日期】    891130
【裁判案由】    給付票款
【裁判全文】
臺灣高雄地方法院民事判決  八十九年度簡上字第三三九號
    上  訴  人  丁○○
    訴訟代理人  丙○○
    被  上訴人  甲○○
    訴訟代理人  乙○○
右當事人間請求給付票款事件，上訴人對於中華民國八十九年七月六日本院八十七年
度雄簡字第二○三七號第一審判決提起上訴，本院判決如左：
    主  文
上訴駁回。
第二審訴訟費用由上訴人負擔。
    事  實
甲、上訴人方面：
一、聲明：
（一）原判決廢棄。
（二）右廢棄部分被上訴人在第一審之訴及假執行之聲請均駁回。
（三）第一、二審訴訟費用由被上訴人負擔。
二、陳述：除與原審判決書所載者相同茲予引用外，補稱：
（一）系爭小狀元幼兒園買賣契約之當事人為上訴人之子丙○○與被上訴人甲○○（
      即胡玉燕）。系爭支票是上訴人所簽發，因為丙○○沒有錢，向上訴人借錢，
      上訴人因而簽發系爭支票交予丙○○。
（二）系爭支票是由丙○○交給被上訴人。
（三）買賣當時被上訴人說小狀元幼兒園一切合法，正在辦立案中。惟嗣後上訴人接
      獲工務局通知，說小狀元幼兒園因為有違建，所以申請立案未通過。
三、證據：援用原審之立證方法。
乙、被上訴人方面：
一、聲明：如主文所示。
二、陳述：除與原審判決書所載者相同茲予引用外，補稱：
（一）系爭幼稚園買賣係訴外人丙○○與被上訴人間之買賣關係，並非上訴人與被上
      訴人間之關係，上訴人不得執此作為對抗執票人之事由。
（二）由上訴人所寫之存證信函可看出，上訴人自承被上訴人已告知伊幼稚園可向政
      府機關申請立案，也有告知伊違建部分在哪裡，上訴人並未隱瞞關於幼稚園尚
      未立案之事實，系爭幼稚園之買賣價格亦因未立案而降低。
（三）被上訴人原名胡玉燕，於八十九年二月二十五日改名為甲○○。
三、證據：援用原審之立證方法，另提出戶籍謄本一份。
    理  由
一、被上訴人起訴主張：伊執有上訴人簽發，付款人高雄市第二信用合作社左營分社
    、票號0000000號、發票日民國八十七年四月三十日、金額新台幣（以下
    同）五十五萬二千五百元之支票一紙（以下簡稱系爭支票），詎於八十七年四月
    三十日提示，未獲兌現，爰依票據之法律關係請求上訴人給付五十五萬二千五百
    元，及自八十七年四月三十日起至清償日止，按年息百分之六計算之利息。對於
    上訴人之抗辯則謂：伊有先申請變更幼兒園房屋使用用途，然於變更中就將幼兒
    園盤讓給訴外人丙○○，故政府是否有准許變更伊並不清楚，至於小狀元幼兒園
    尚未立案一節，簽約前已告知訴外人丙○○，並建議訴外人丙○○向政府機關辦
    理立案，且本件契約並未撤銷，又上訴人不得以被上訴人與訴外人丙○○間所存
    抗辯事由對抗被上訴人等語。上訴人對於系爭支票係伊簽發一節並不爭執，惟以
    ：系爭支票係上訴人為支付訴外人丙○○向原告承購坐落於高雄市○○區○○路
    三十一路及四十號之小狀元幼兒園之價金而當場簽發，由訴外人丙○○交付被上
    訴人，惟被上訴人與訴外人丙○○間承購之契約，因被上訴人故意隱匿該幼兒園
    違法事實，致訴外人丙○○所購入之幼兒園無法合法申請設立登記，系爭契約已
    由訴外人丙○○於八十七年八月十日以郵局存證信函撤銷買賣契約在案，是伊為
    清償訴外人丙○○與原告間之債務而簽發之系爭支票之原因關係已不存在，是伊
    自得執此原因關係消滅之事實對抗原告，拒絕給付票款，為此請求駁回被上訴人
    之訴，並陳明願供擔保免為假執行之宣告等語資為抗辯。
二、被上訴人主張伊執有上訴人簽發之系爭支票，屆期提示未獲兌現，系爭支票係因
    訴外人即上訴人之子丙○○向被上訴人購買小狀元幼兒園，由訴外人丙○○交付
    予被上訴人之事實，業據被上訴人提出支票及退票理由單各一紙、郵局高雄八十
    二支局八十七年四月二十七日第二００號存證信函為證，且為上訴人所不爭執，
    自堪信為真正。
三、按在票據上簽名者，依票上所載文義負責，票據法第五條第一項定有明文。且票
    據乃無因證券，縱票據債務人與其前手間之原因關係有所瑕疵，亦不影響執票人
    得對票據債務人主張之票據權利，換言之，除執票人與其直接前手間，得以原因
    關係所生之事由為抗辯外，票據債務人尚不得以其他人間之原因關係作為對抗執
    票人之事由。本件系爭支票雖係由上訴人所簽發，惟係因由訴外人丙○○交付予
    被上訴人，用以支付丙○○購買小狀元幼兒園之價金，此為兩造所不爭執，已如
    前述。換言之，本件執票人之前手並非上訴人，而係訴外人丙○○，訴外人丙○
    ○與執票人間之買賣關係自非上訴人與執票人間之原因關係，揆諸前開說明，上
    訴人自無從以其後手即訴外人丙○○與執票人間之事由所生之抗辯對抗執票人。
    從而，無論訴外人丙○○與被上訴人間之買賣契約是否業已撤銷，均非上訴人所
    得執以對抗執票人之事由，對上訴人應依票載文義負責一節，不生任何影響，故
    被上訴人依票據關係請求上訴人給付五十五萬二千五百元，及自提示日即八十七
    年四月三十日起至清償日止，按年息百分之五計算之利息洵屬有據，應予准許。
    原審認為上訴人得以訴外人丙○○與被上訴人間之買賣關係所生之抗辯對抗被上
    訴人，固有不當，惟原審審究丙○○與被上訴人間之買賣關係後，仍為被上訴人
    勝訴之判決，其結論並無不當，上訴人求予廢棄，非有理由，應予駁回。
四、據上論結，本件上訴為無理由，依民事訴訟法第四百三十六條之一第三項、第四
    百四十九條第二項、第七十八條，判決如主文。
中      華      民      國    八十九    年     十一     月     三十     日
                              臺灣高雄地方法院民事第一庭
~B審判長法官  鄭月霞
~B法      官  黃蕙芳
~B法      官  陳怡雯
右為正本，係照原本作成。
本判決不得上訴。
中      華      民      國    八十九    年     十一     月     三十     日
~B法院書記官  鄭淑華


司法院資訊處製作；財團法人民間司法改革基金會備份。
